臺灣高雄地方法院民事判決　九十一年度訴字第三四三七號
　　原　　　告　崇友實業股份有限公司
　　法定代理人　丙○○
　　訴訟代理人　丁○○
　　　　　　　　戊○○
　　　　　　　　甲○○
　　被　　　告　閤力建設股份有限公司
　　法定代理人　乙○○
　　訴訟代理人　許明德律師
　　　　　　　　吳芝瑛律師
　　　　　　　　鄭勝智律師
右當事人間請求給付承攬報酬事件，本院於民國九十三年四月二十七日言詞辯論終結
，判決如下：
    主      文
被告應給付原告新台幣玖拾萬元，及自民國九十二年二月二十一日起至清償日止，按
週年利率百分之五計算之利息。
訴訟費用由被告負擔。
本判決於原告預供擔保新台幣參拾萬元後得假執行；被告如預供擔保新台幣玖拾萬元
，得免為假執行。
    事實及理由
一、原告起訴主張：被告向伊訂購電梯二十四台，雙方於民國八十九年一月二十四日
    訂定電梯買賣及承攬合約，依該合約第四條第一項規定，被告應於電梯設備驗收
    時付清報酬餘額新台幣（下同）九十萬元，詎伊依約交付安裝電梯，雙方完成驗
    收後，被告僅給付買賣價金，拒不給付上開報酬，為此，依承攬之法律關係提起
    本訴。並聲明：求為命被告給付九十萬元，及自起訴狀繕本送達翌日起至清償日
    止，按週年利率百分之五計算之利息，並陳明願供擔保請准宣告假執行之判決。
二、被告則以：原告承作之電梯設計安裝不當，致有控制系統之電子、電器配件腐蝕
    、昇降道內之馬達、鋼軌、煞車器、升降鋼纜及電腦設備材質壞損之足以危害結
    構安全之瑕疵存在，伊發現瑕疵後，促請原告修補，原告拒不修補，且未依約履
    行保養電梯之契約義務，伊乃於九十年七月十日以存證信函解除本件契約，如鈞
    院認解除契約無理由，則本件電梯既有上述瑕疵，伊自得請求減少本件報酬，並
    以損害賠償債權與原告之請求相互抵銷，倘鈞院仍認伊有給付報酬之義務，則併
    為同時履行之抗辯等語，資為抗辯。並聲明：請求駁回原告之訴，如受不利判決
    ，願供擔保，請准宣告免為假執行。
三、兩造不爭執之事項：
  (一)被告向原告訂購二十四部GFC牌閤家梯，並於八十九年一月二十四日簽定買賣合
    約書及工程承攬合約書，委由原告承攬電梯安裝、調整及保養工作，承攬報酬尾
    款為九十萬元，被告應於驗收時付清。依該合約第六條約定，被告應於原告試車
    完成三日內辦理驗收，逾期視同已驗收。
  (二)系爭電梯之保固期間自驗收之日起，由原告負責機件保固十二個月，每月派員免
    費保養一次。上開二十四部電梯先後自八十九年九月三十日起至九十年四月二十
    日止，陸續完成驗收，被告除已付清買賣價金外，迄今尚未給付原告報酬尾款九
    十萬元。
四、原告依工程承攬合約書請求被告給付報酬九十萬元，被告則以前揭情詞置辯，是
    本件應審酌之主要爭點乃：原告承攬本件電梯安裝工作有無瑕疵？進而審究被告
    所為之解除契約、減少報酬、同時履行抗辯及抵銷等抗辯有無理由。玆將本院判
    斷分述如下：
  (一)按，報酬應於工作交付時給付之，無須交付者，應於工作完成時給付之。民法第
    五百零五條定有明文。次按因可歸責於承攬人之事由，致工作發生瑕疵者，定作
    人得請求承攬人修補、解除契約、減少報酬及損害賠償；其請求修補時，應先定
    相當期限，請求承攬人為之，承攬人不於該期限內修補者，定作人始得自行修補
    ，並向承攬人請求償還修補必要之費用，此觀民法第四百九十四條、第四百九十
    三條第一項、第二項之規定即明。故承攬人對於工作瑕疵應負責任，以有可歸責
    之事由為前提。最高法院九十一年度台上字第七七一號裁判意旨可資參照。
  (二)經查，兩造所簽訂之「買賣合約書」及「工程承攬合約書」，約定被告應提供裝
    設閤家梯之有關建築圖說，供原告確認配置圖，被告若須變更升降設備規格或原
    設計建築物尺寸時，應徵得原告同意，並須簽妥追加（減）工程協議書，及變更
    後之交貨日期，否則仍按原訂規格交貨。被告並委由原告安裝、調整及保養系爭
    電梯，被告應於出貨前五日將該號機升降道清理及底坑防水處理完成，並配合完
    成承攬合約附件所示之各項除外工程，以書面或電話通知原告進場安裝，被告如
    獲得正式供電時，應即時通知原告排定日期負責試車完成，並應於原告試車完成
    三日內辦理驗收，逾期視同已驗收，驗收時付清報酬餘款九十萬元。此有卷附合
    約書二份可稽，審核上開合約之性質，原告除有移轉電梯所有權之意思外，並應
    為一定勞務之提供，是兩造間有電梯買賣及承攬之混合契約存在，應無疑義。
  (三)本件電梯二十四部，業經原告陸續於附表所示之時間逐台安裝試車完成，交付被
    告使用，辦理驗收完畢，有竣工證明書二十四紙為證，又各部電梯驗收之日起之
    一年保固期間，原告均有派員定期保養，並經被告簽認，亦有維護實施計劃表可
    證，且為被告所不爭執，揆諸上開說明，本件電梯既經原告安裝完成，並經被告
    驗收完畢，原告自得依承攬合約向被告請求給付系爭報酬。
  (四)至被告雖抗辯稱原告所承作之電梯設計安裝不當，致有控制系統之電子、電器配
    件腐蝕，升降通道內之馬達、鋼軌、煞車器、升降鋼纜及電腦設備材質壞損之足
    以危害結構安全之瑕疵存在，伊發現瑕疵後促請原告修補，原告拒不修補云云。
    惟查，本院審理中，被告自系爭電梯中選擇其認為瑕疵較為嚴重之十三部（如附
    表所示）送請社團法人高雄市機械安全協會鑑定結果為：該批電梯之瑕疵均屬機
    件受潮及疏於定期保養所致，此有該會九十二年四月二十一日九十二高機安字第
    ０四二一０二號函暨附件鑑定報告附卷可稽。嗣經本院訊之鑑定人蔡立禮復證稱
    ：「（鑑定結果認為瑕疵的原因是原告設置不當或被告未定期保養而造成？）勘
    驗結果認為電梯長期未保養且控制盤放置室外未作好防潮保護，會影響系統操作
    ，編號十二房屋後面雖然有搭建但如風雨太大也會滲水進來，ＵＰＳ也須要定期
    保養更新蓄電池，否則有可能啟動一下就無法反映」等語在卷可參（本院九十二
    年五月二十九日言詞辯論筆錄第三頁）。而經本院現場履勘該十三部電梯結果，
    因如附表鑑定電梯編號二、三、五、六、八、九及十號所示建物，因被告原有增
    建計劃，故該七部電梯之控制盤均設置在尚未增建完成之戶外，電梯位置則為編
    號一、四、七、十一、十二、十三等六部電梯位置相同，電梯控制盤亦均設置在
    戶內，及編號八與戶外之間有玻璃隔間外，其餘六部電梯設置位置均與戶外相通
    ，而無足以遮風避雨之障蔽物，十三部電梯中除編號十三勘驗當時因馬達無法驅
    動，無法實際勘驗基坑外，其餘十二部電梯基坑均有鐵片及螺絲生鏽之情形，該
    十三部電梯所在位置之建物均無人居住，為空屋等情，有勘驗筆錄及照片可佐。
    依前揭(二)說明，系爭電梯係被告向原告訂購，並委由原告安裝、調整、保養，至
    於電梯昇降道配置位置係由被告所指定，並提供建築圖說供原告施作，被告於建
    造昇降道時並須依原告所提供之電梯及機件尺寸，預留各式設置孔，以配合原告
    日後安裝，電梯控制盤裝設位置均係依照電梯所在位置，經由被告同意而設置，
    底坑清理防水亦由被告自行負責，此觀兩造簽定之買賣及承攬合約暨設置孔尺寸
    簽認圖自明。且依民法第三百七十三條之規定，買賣標的物之利益及危險，自交
    付時起，均由買受人承受負擔，是系爭電梯既經原告交付安裝試車完成，並由被
    告驗收，則該電梯之管理維護之風險自應由被告負擔。建築物昇降設備管理辦法
    第十五條及第十九條亦明文規定，昇降設備每月應施做維護保養。然系爭電梯於
    保固期間內，原告施作定期保養時，曾發現高達十三台之電梯有昇降道底坑積水
    致電梯機件受損之情形，並於九十年五月二十二日以工地備忘錄通知被告，復於
    七月三日提出該十三部電梯之換休報價單予被告，惟被告並未同意換修，此有原
    告提出之備忘錄及報價單可證，復為被告所不爭，是被告辯稱原告並未確實履行
    保養電梯之義務，自無可取。而上開電梯所裝設之建物均為無人住居使用之空屋
    ，乏人管理，及被告前有增建計劃之建物部分，亦未繼續施工，建造足以遮蔽風
    雨之屋簷牆壁，致電梯間基坑及控制盤若逢雨天，原本即有淹水受潮之虞，加上
    九十年七月間適逢本市豪雨水災，事前未能及時防災，事後亦未能妥善處理，致
    電梯昇降道、基坑積水，零件及控制盤受潮鏽蝕情形，更加嚴重，影響電梯運轉
    功能，綜上各點，足認系爭電梯應係被告管理不當致無法正常運轉，並非可歸責
    於原告之原因所造成之瑕疵。
  (五)承上所述，系爭電梯之瑕疵並非可歸責於原告所致，堪以認定。是被告援引民法
    第四百九十四條、第四百九十三條第一項、第二項及同時履行抗辯等規定所為之
    解除契約、減少報酬、損害賠償抵銷及同時履行抗辯等等，均無可採。
六、綜上所述，原告已完成承攬之工作，並交付被告驗收完畢，自得請求報酬，且本
    件電梯之瑕疵並非可歸責於承攬人之原告所致，是被告所為之解除契約、減少報
    酬、損害賠償抵銷及同時履行等抗辯，均無可採。從而，原告本於承攬合約，請
    求被告給付九十萬元之報酬，及自起訴狀繕本送達翌日即九十二年二月二十一日
    起至清償日止，按週年利率百分之五計算之利息，為有理由，應予准許。
七、兩造分別陳明願供擔保，聲請宣告假執行及免為假執行，核無不合，爰酌定相當
    擔保金額分別准許之。
八、結論：原告之訴為有理由，依民事訴訟法第七十八條、第三百九十條第二項、第
    三百九十二條第二項，判決如主文。
中　　　華　　　民　　　國　　九十三　　年　　　五　　　月　　 十八　　 日
                                臺灣高雄地方法院民事第一庭
~B法　　　官　蘇姿月
正本係照原本作成。
如不服本判決，應於送達後廿日內，向本院提出上訴狀並表明上訴理由，如於本判決
宣示後送達前提起上訴者，應於判決送達後十日內補提上訴理由書（須附繕本）。
中　　　華　　　民　　　國　　九十三　　年　　　五　　　月　　 十八　　 日
~B法院書記官　歐文政
